【裁判字號】    91,訴,1544
【裁判日期】    920109
【裁判案由】    強盜等
【裁判全文】
臺灣板橋地方法院刑事判決                        九十一年度訴字第一五四四號
    公  訴  人  臺灣板橋地方法院檢察署檢察官
    被      告  丁○○  男  三.
    指定辯護人  甲○公設辯護人
右列被告因強盜等案件，經檢察官提起公訴（九十一年度偵字第九一八九號、九十一
年度偵字第一０八０四號），甲○判決如左：
    主  文
丁○○共同竊盜，累犯，處有期徒刑柒月。又因過失傷害人，累犯，處拘役伍拾日。
    事  實
一、丁○○前曾於民國八十一年間因違反麻醉藥品管理條例案件，經甲○以八十一年
    度訴字第五五二號判處有期徒刑五年六月，甫於九十一年三月二日縮短刑期假釋
    期滿執行完畢，猶不知悔改，竟與姓名年籍不詳綽號「阿呆」成年男子，共同意
    圖為自己不法所有之犯意聯絡，於同年五月十九日凌晨五時十五分許，在台北縣
    中和市○○街五十七巷口對面丙○○所經營之豬肉攤，趁凌晨時分市場豬肉攤位
    肉商已將肉品送至攤位而無人看守之機會，共同竊取豬肉重約一百四十公斤，市
    價新臺幣（下同）一萬元，得手後，正由丁○○駕駛車號ＧＰ─五一七○號自用
    小貨車準備載走之際，為丙○○發現，大聲呼叫捉賊，並騎乘車號ＫＦＢ─二六
    ○號重型機車從後追趕，追至台北縣中和市○○路與景平路口，丙○○所騎乘之
    車號ＫＦＢ─二六○號重型機車始追上丁○○所駕駛之車號ＧＰ─一五七○號自
    用小貨車，並騎至丁○○左側車旁，叫喊要丁○○停車，丁○○依當時狀況，本
    可停車避免追逐的危險，竟應注意並能注意，而疏未注意兩車併行之間隔並隨時
    採取必要之安全措施，未及時停車，導致丙○○所騎乘之車號ＫＦＢ─二六○號
    重型機車，因逼近丁○○所駕駛之車號ＧＰ─一五七○號自用小貨車，而與之發
    生擦撞，造成丙○○受有右腳膝部挫裂傷（五乘三公分）、右腳背挫裂傷（二乘
    一公分）、右手肘擦裂傷（一乘一公分）等三處傷害；丁○○並繼續加速逃逸，
    惟因路口紅燈，丁○○於倉惶右轉迴車之際，不慎駕車撞到路旁大型花盆，致使
    車輪爆胎，丁○○與「阿呆」二人乃棄車逃逸，嗣經警方趕至，在台北縣中和市
    ○○路與景平路查獲丁○○一人。
二、案經丙○○訴由台北縣政府警察局中和分局報告臺灣板橋地方法院檢察署檢察官
    偵查起訴。
    理  由
一、右揭事實，業據被告丁○○於警訊及偵審中坦承不諱，核與被害人丙○○於警訊
    及偵審中指訴之失竊及受傷情節相符，復有贓物認領保管單、診斷證明書各一紙
    、照片十三張在卷可稽，應認被告自白核與事實相符，本件事證明確，被告犯行
    洵堪認定。
二、核被告丁○○意圖為自己不法之所有，而竊取他人之財物，所為係犯刑法第三百
    二十條第一項之竊盜罪。又其因過失擦撞被害人丙○○成傷，係犯同法第二百八
    十四條第一項過失傷害罪。而公訴人認被告於竊得上開被害人丙○○所有之豬肉
    後，於被告駕駛車號ＧＰ─五一七○號自用小貨車準備載走之際，為被害人丙○○發現，大聲呼叫捉賊，並騎乘車號ＫＦＢ─二六○號重型機車從後追趕，追至
    台北縣中和市○○路與景平路口，被害人丙○○所騎乘之車號ＫＦＢ─二六○號
    重型機車追上被告所駕駛之車號ＧＰ─一五七○號自用小貨車後，被告尚有為脫
    免逮捕、防護贓物，故意以其所駕駛之車號ＧＰ─一五七○號自用小貨車撞倒被
    害人丙○○所騎乘之車號ＫＦＢ─二六○號重型機車之行為，造成被害人丙○○
    受有右腳膝部、右腳背挫裂傷、右手肘擦裂傷之傷害，因認係另涉犯刑法第三百
    二十九條準強盜罪嫌。然訊之被告堅決否認有何故意撞倒被害人丙○○所騎乘機
    車之犯意，辯稱：因伊將車子迴轉逆向行駛時擦撞到被害人丙○○，並不是刻意
    要開車撞被害人丙○○等情。惟按告訴人之指訴，須無瑕疵可指，且就其他方面
    調查，又與事實相符，始足採為認定犯罪事實之憑證。認定不利於被告之事實，
    須依積極證據，苟積極證據不足為不利於被告事實之認定時，即應為有利於被告
    之認定，更不必有何有利之證據（最高法院七十年台上字第三八一號、三十年上
    字第八一六號判例參照）。故雖被害人丙○○於警訊及甲○審理時係指稱：伊騎
    車追到被告駕駛的自小貨車左邊叫被告停車，被告未停車繼續前行且故意偏左撞
    伊後前行迴轉等情，然其指述究竟是否非為其主觀臆測而無瑕疵，仍有進一步予
    以調查之必要。經查，參酌被害人丙○○於偵查中曾陳述稱：「當時我一路追趕
    遇到紅綠燈時就騎到被告車旁跟他平行，因為當時有其他車子擋住被告，他就擦
    撞到我，我倒下，他就逆向跑掉結果撞到花盆」等語，並於甲○審理時指陳：「
    當時被告開車的時速很快，約是六十公里左右，我追到被告的時候被告的車窗是
    沒有關起來的，我與被告平行的距離沒有很寬，被告的左側車門擦撞到我摩托車
    的車頭，後來我的摩托車倒向左邊，．．，摩托車是平行中間的部分有摩擦跡」
    等語，另參諸被害人丙○○所騎乘機車右側車殼有些微磨損的擦痕，然並無被衝
    撞凹陷跡象，此有該機車照片三張附卷可考，又參以被告係受有右腳膝部挫裂傷
    、右腳背挫傷、右手肘擦裂傷等三處傷害，此有診斷證明書一紙、及拍攝被害人
    丙○○受傷部位之照片四張存卷可稽，則依被害人丙○○傷勢及其機車受損情形
    相互勾稽印證，足認被告當時駕駛車輛與被害人丙○○騎乘機車係發生「擦撞」
    ，被告並未開車「衝撞」被害人丙○○；再佐以被害人丙○○上開所述，其係騎
    乘機車追趕上被告，並一邊騎至被告所駕車輛左側與之平行，一邊叫喊要被告停
    車，則在兩車追逐且間距甚為貼近的情形下，衡情本極易發生擦撞，尚難遽認係
    被告故意施強暴行為擦撞被害人丙○○，既有上開合理懷疑存在，仍未達毋庸置
    疑之確信程度，依罪疑唯輕原則，尚難遽以準強盜罪相繩。公訴人認應依準強盜
    罪處斷，容有未洽，惟起訴事實與被告所為之基本社會事實同一，起訴法條應予
    變更。至於公訴意旨另以：被告丁○○與姓名年籍不詳綽號「阿呆」成年男子共
    同意圖自己不法所有之犯意聯絡，於九十一年五月十五日凌晨四時四十分許，在
    台北縣中和市○○路錦昌市場內乙○○所經營之豬肉攤，趁凌晨時分市場豬肉攤
    位肉商已將肉品送至攤位而無人看守之機會，共同竊取豬肉重約二○○斤，市價
    新台幣二萬元，得手後，由丁○○駕駛車號ＧＰ─五一七○號自用小貨車載走，
    尚涉有竊盜罪嫌等語。而公訴人認被告涉犯本件竊盜犯行，無非係以被害人乙○○於警詢之指訴為據，然查，被告堅決否認有於右揭時、地竊取被害人乙○○豬
    肉之事實，又參酌被害人乙○○於警詢時係陳稱：伊因並未看見竊取豬肉之歹徒
    ，所以無法指認被告是為行竊者，伊從里長服務處看監視錄影帶，發現當日竊走
    豬肉所用車輛之車型與被告之車型一樣，但車牌模糊無法辨識等語，據上陳述可
    知，被害人乙○○並未指認被告即為行竊之人，又被告所駕駛車輛係一般自用小
    貨車，有卷附照片可佐，而該車輛之車型在道路上隨處可見，尚無足以遽斷認定
    上揭行竊所用車輛即為被告所有之車輛，此外，復查無其它積極證據足資證明被
    告有為該次竊盜犯行，上開被告犯罪尚屬不能證明，原應為無罪之諭知，惟公訴
    人認此部分與前開有罪部分有裁判上一罪之連續犯關係，爰不另為無罪之諭知。
    被告與綽號「阿呆」之男子間，就本件竊盜犯行有犯意聯絡及行為分擔，為共同
    正犯。又被告所犯上開竊盜罪及過失傷害罪二罪間，犯意各別，罪名各異，應予
    分論併罰。而被告前曾於八十一年間因違反麻醉藥品管理條例案件，經甲○以八
    十一年度訴字第五五二號判處有期徒刑五年六月，甫於九十一年三月二日縮短刑
    期假釋期滿執行完畢，此有臺灣板橋地方法院檢察署刑案資料查註紀錄表存卷可
    按，其於五年之內再犯本件最重本刑有期徒刑以上之罪，為累犯，應依刑法第四
    十七條之規定加重其刑。爰審酌被告犯罪之動機、目的、手段、對被害人丙○○
    所生財產上之損害、犯罪後態度等一切情狀，量處如主文所示之刑，以資懲儆。
據上論斷，應依刑事訴訟法第二百九十九條第一項前段、第三百條，刑法第二十八條
、第三百二十條第一項、第二百八十四條第一項前段、第四十七條，罰金罰鍰提高標
準條例第一條前段，判決如主文。
本案經檢察官魏正杰到庭執行職務。
中      華      民      國      九十二    年    一      月      九      日
                              臺灣板橋地方法院刑事第六庭
                                      法  官  林淑婷
右正本證明與原本無異
如不服本判決應於送達後十日內向甲○提出上訴狀
                                      書記官  廖貞音
中      華      民      國      九十二    年    一      月    九      日
附錄本案論罪科刑法條全文：
刑法第三百二十條第一項：
意圖為自己或第三人不法之所有，而竊取他人之動產者，為竊盜罪，處五年以下有期
徒刑、拘役或五百元以下罰金。
刑法第二百八十四條：
因過失傷害人者，處六月以下有期徒刑、拘役或五百元以下罰金，致重傷者，處一年
以下有期徒刑、拘役或五百元以下罰金。


司法院資訊處製作；財團法人民間司法改革基金會備份。
